臺灣臺中地方法院刑事判決
111年度訴字第646號
公  訴  人  臺灣臺中地方檢察署檢察官
被      告  鄭智遠


上列被告因傷害案件，經檢察官提起公訴（110年度偵字第39754
號、110年度少連偵字第557號），本院判決如下：
    主    文
丙○○犯傷害罪，處拘役肆拾日，如易科罰金，以新臺幣壹仟元折
算壹日。
    犯罪事實
一、丙○○於民國109年8月21日13時11分許，與楊○○（涉嫌傷害部
    分，由臺灣臺中地方檢察署檢察官另行偵辦）相約在臺中市
    ○○區○○路0段00號○○茶居，商談丙○○與楊○○之女及其女兒友
    人之債務協調事宜，楊○○則與乙○○（涉嫌傷害部分，由臺灣
    臺中地方檢察署檢察官另行偵辦）、洪○傑（涉嫌傷害部分
    ，由本院少年法庭另案審理）等人共同前往。席間，因丙○○
    與乙○○一言不合，乙○○見狀不滿而對丙○○揮拳攻擊，丙○○亦
    基於傷害之犯意，出拳毆打乙○○，致乙○○受有右眼挫傷、合
    併右下眼瞼瘀血等傷害。
二、案經乙○○告訴及臺中市政府警察局第六分局報告臺灣臺中地
    方檢察署檢察官偵查起訴。
    理    由
壹、證據能力部分：
一、按被告以外之人於審判外之言詞或書面陳述，除法律有規定
    者外，不得作為證據，刑事訴訟法第159條固定有明文，惟
    被告以外之人於審判外之陳述，雖不符同法第159條之1至之
    4規定，而經當事人於審判程序同意作為證據，法院審酌該
    言詞陳述或書面陳述作成時之情況，認為適當者，亦得為證
    據；又當事人、代理人或辯護人於法院調查證據時，知有第
    159條第1項不得為證據之情形，而未於言詞辯論終結前聲明
    異議者，視為有前項之同意，同法第159條之5亦定有明文。
    其立法意旨在於傳聞證據未經當事人之反對詰問予以核實，
    原則上先予排除，惟若當事人已放棄詰問或未聲明異議，基
    於證據資料愈豐富，愈有助於真實發現之理念，且強化言詞
    辯論原則，法院自可承認該傳聞證據例外擁有證據能力。經
    查，本案判決所引用之供述證據（含言詞及書面陳述），被
    告丙○○於本院準備程序時表示同意當作證據等語（本院卷第
    85至86頁），且檢察官、被告於本院審理中調查證據時，就
    上開事證之證據能力，亦均未於言詞辯論終結前聲明異議（
    本院卷第133至134頁），本院審認上開證據作成時之情況，
    應無違法取證或不當情事，與本案待證事實間復具有相當之
    關聯性，以之作為證據應屬適當，依刑事訴訟法第159條之5
    規定，自有證據能力。　
二、至其餘本案認定犯罪事實之所有證據資料（含書證、物證等
    ），均與本案事實具有關聯性，並無事證足認有違背法定程
    序或經偽造、變造等情事，且經本院依法踐行調查程序，檢
    察官、被告對於證據能力均未爭執，故依據刑事訴訟法第15
    8條之4反面規定，均具有證據能力。　
貳、實體部分：
一、訊據被告固坦承其有於上揭時、地因債務問題，與證人楊富
    山等人商討如何償還債務，然矢口否認有何傷害之犯行，辯
    稱：伊是遭告訴人乙○○毆打，伊只是正當防衛，伊並沒有傷
    害告訴人乙○○之意思云云。經查：
（一）被告於109年8月21日13時11分許，與楊○○相約在臺中市○○
      區○○路0段00號○○茶居，商談被告與楊○○之女及其女兒友
      人之債務協調事宜，楊○○則與告訴人乙○○、洪○傑等人共
      同前往。席間，因被告與告訴人一言不合，告訴人見狀不
      滿而對被告揮拳攻擊，被告亦出拳毆打告訴人，致告訴人
      受有右眼挫傷、合併右下眼瞼瘀血等傷害等情，業據被告
      於警詢、偵查、本院訊問程序、準備程序、審理時、另案
      準備程序時均坦認屬實（警卷第107至110、117至118頁、
      偵4459號卷第37至40頁、本院卷第53至54、83至89、95至
      104、131至138頁），核與證人楊○○、證人即告訴人、證
      人洪○○、證人洪○傑、證人洪○嘉分別於警詢、偵查、另案
      準備程序時所為證述（警卷第9至15、25至26、27至33、4
      9至55、69至74、89至94頁、偵4459號卷第25至26、37至3
      9、43至47、117至120頁、本院卷第101至104頁）大致相
      符，復有員警職務報告、監視器錄影畫面擷取圖片、現場
      照片、告訴人於李眼科診所診斷證明書、傷勢照片各1份
      （警卷第3至5、23、43至47、63至67、127至137、139頁
      、偵4459號卷第15至17、19至20、75頁）可考，是上開事
      實，首堪認定屬實。
（二）觀以本院另案勘驗現場監視器錄影畫面光碟，結果略以：
　　　
時間 影像譯文 13:00:00至13:11:00 ㈠畫面為「○○茶居」門口走廊處之戶外座位區，門口前方近路邊走廊設有2根紅柱，紅柱旁並各有一座石獅子。 ㈡於13:00:20時1部黑色自小客車(下稱甲車)停於門口前方路邊 ㈢於13:11:00時，可見 ⑴距門口最近之座位區(下稱原座位區)坐有4人，自最靠近門口處逆時針方向分別楊○○(著黑色上衣、戴眼鏡)、乙○○(著灰色上衣)、丙○○(著藍色上衣)、洪○傑(黑色上衣)(警卷第131頁上方照片所示) ⑵畫面最上方座位區（下稱乙座位區）另坐有3名男子，由左而由分別編為Ａ男(著黑色上衣，身形較瘦)、Ｂ男(著白色上衣)、洪○○(著黑色上衣，身形較壯)，另洪○嘉(著白色上衣、淺色長褲)站於畫面右上角人行道處 13:11:01至13:12:04 乙○○突然以右手揮擊丙○○左側頭臉部1下後並起身站立（此前並未見丙○○有拍桌子之情形），隨後丙○○亦起身以右手揮擊乙○○左側頭臉部1下，楊○○、洪○傑均起身，洪○傑伸手欲抓住丙○○，楊○○則伸手置於乙○○及丙○○中間，乙○○則伸手撲向丙○○，丙○○則以左手格擋並稍向後退至紅柱旁，嗣洪○傑以左手拉丙○○右手後並以右手揮擊丙○○右側頭臉部1下後，放開丙○○並稍後退，乙○○隨即向前將丙○○左手夾於左側腋下，並以右手揮擊丙○○頭部2下，嗣洪○傑即又向前，並與乙○○連續揮擊丙○○頭部數下後，洪○嘉自畫面右上方快速跑至丙○○後方以右手毆擊丙○○後腦部1下後即稍退於一旁，乙○○與洪○傑則仍持續以徒手揮擊丙○○數下，楊○○則走近稍拉開洪○嘉後，洪○嘉即走至一旁，嗣乙○○將丙○○拉至原座位區旁，洪○傑、乙○○均停止毆打丙○○後，丙○○即與乙○○面對面站立對話(此時著灰色上衣，黑色短褲之Ａ男，走至丙○○身後)，楊富山亦走近至丙○○、乙○○中間處加入對話，(13:11:23)隨後楊○○以左手輕推丙○○右上臂處1 下，並抓住丙○○上衣衣領處(上衣衣領於乙○○、洪○傑毆打時遭撕裂至胸下處)，此時Ｂ男(著NIKE白色上衣)、洪品源(著黑色上衣、黑色長褲)亦走至丙○○身後，另有一名男子(著白色上衣、白色短褲，下稱Ｃ男）自甲車下車走至丙○○右後方，嗣丙○○即在眾人圍住下退至門口與石獅子中間處停下，並持續與楊○○及乙○○對話，Ｃ男則返回甲車副駕駛座內，(13:11:38)此時可見楊○○以左手拉住丙○○右上臂處，另Ａ男則站於丙○○左後側以左手抓住丙○○左上臂處，洪○傑則站於Ａ男左側，嗣Ｂ男走近向Ａ男伸手示意，Ａ男即與Ｂ男走至乙座位區旁，Ｃ男則自甲車副駕駛座走回至紅柱旁 13:12:05至13:13:26 楊富山以左手拉住丙○○衣領於門口前對話，嗣(13:12:22)乙○○以左手拉住丙○○右手，隨即遭丙○○大力甩開，楊○○亦因此鬆手，嗣楊○○伸手抓住丙○○右手，並以右手搭在丙○○左肩處，隨即亦遭丙○○甩開而鬆手，嗣(13:12:36)楊○○趨近丙○○並以右手臂頂在丙○○胸前，丙○○因此向後退約2步後亦以右手推楊○○胸前1下，嗣楊○○因物品掉落地上(無法辨識為何物品)而彎腰低身撿拾起身後，即以身體向前推撞丙○○，嗣以左手拉住丙○○左手走向畫面右上處，遭丙○○甩開時，洪○傑自丙○○後方以右手毆擊丙○○右肩1下，丙○○身體並因此而稍碰撞楊○○，並即轉身看向洪○傑，(13:12:50)楊○○則趁勢以右手揮擊丙○○後腦部2下，隨後楊○○與洪○傑即一起連續毆打丙○○數下，洪○○與乙○○則在旁觀看，嗣(13:12:54)可見丙○○以左手環繞勒住楊○○頸部，並以右手反擊揮向洪○傑1下，隨後(13:12:55)丙○○與楊○○因重心不穩而偏向一旁石獅子，楊○○即在遭丙○○勒住頸部情形下向後退並以背部撞擊石獅子1下，此時在洪○傑旁之乙○○亦出手毆擊丙○○數下，洪○傑則走至丙○○後方毆打丙○○，洪○○則在旁伸手欲拉開丙○○與楊○○二人未果後站於一旁，嗣(13:13:00)楊○○伸手推開丙○○，乙○○則抓住丙○○之右手，嗣丙○○即以左手大力揮擊乙○○頭部1下，隨即乙○○與洪○傑即撲向丙○○毆打丙○○數下，(13:13:07)嗣可見丙○○以右手環繞勒住乙○○頸部，乙○○因重心不穩向後跌到，丙○○亦因此彎身，此時洪○嘉走至丙○○後方連續毆打丙○○數下，洪○傑則以雙手抵住丙○○左肩及左臂處，洪○○則於一旁伸手拉住丙○○左手，楊○○則站於乙○○旁左後方並伸手抓住丙○○上衣，(13:13:09)乙○○欲起身時抓住丙○○上衣，因拉扯而向後跌坐於地面，並於跌坐時碰撞在其左後側之楊富山，楊○○即因此而以右手臂及右側身體碰撞在旁之石獅子，嗣乙○○放開丙○○上衣並撐地起身，丙○○亦起身站立，Ｃ男則走至丙○○旁並以右手持噴劑之物品朝丙○○臉部噴灑，丙○○即快速將臉朝向另一側，洪○嘉則仍在丙○○後方持續毆打丙○○，嗣洪○嘉停止毆打丙○○，洪○傑及洪○○亦鬆手後，洪○傑即走至Ｃ男旁拿取Ｃ男手上之噴劑並走至丙○○前方朝丙○○噴灑，丙○○即揮動左手阻擋，楊○○則仍站在石獅子旁，嗣(13:13:15)洪○○突然上前毆打丙○○數下，洪○傑則將噴劑交Ｃ男後亦上前以右腳踢丙○○下半身1下，隨後眾人即在水牛茶居門口前對話 
      有另案勘驗筆錄在卷可考（本院卷第97至101頁），則依
      上列勘驗結果可知，被告於告訴人多次向其揮拳攻擊其後
      ，也有出拳毆打告訴人臉部、頭部之行為，且2人嗣後與
      證人洪○傑、洪○嘉、楊○○、洪○○等人發生衝突時，被告亦
      有多次阻擋後向告訴人揮拳之行為；審以本案告訴人乃證
      人楊○○等人所帶同前往，自難想像告訴人本案傷勢有可能
      係證人洪○傑、洪○嘉、楊○○、洪○○等人所造成，且參以上
      揭勘驗筆錄可證其等係共同攻擊被告，而被告於遭其等毆
      打後，則有反擊之舉。再且，佐以告訴人本案傷勢照片及
      醫師開立之診斷證明書（偵4459號卷第15至17、19至20、
      75頁），其右眼下方確有明顯瘀血，且眉毛與眼睛中間處
      亦有明顯腫脹、瘀血之情形，是堪認上開傷勢絕無可能為
      告訴人與證人洪○傑、洪○嘉、楊○○、洪○○等人因互相推擠
      所致，毋寧更可認定係被告以徒手方式出拳傷害告訴人所
      造成無疑。
（三）至被告雖辯稱其當時係因為遭告訴人以徒手方式對其揮拳
      ，其僅是正當防衛等語，惟按正當防衛必須對於現在不法
      之侵害始得為之，侵害業已過去，即無正當防衛可言。至
      彼此互毆，又必以一方初無傷人之行為，因排除對方不法
      之侵害而加以還擊，始得以正當防衛論。故侵害已過去後
      之報復行為，與無從分別何方為不法侵害之互毆行為，均
      不得主張防衛權。蓋因互毆係屬多數動作構成單純一罪，
      而互為攻擊之傷害行為，縱令一方先行出手，還擊之一方
      ，在客觀上苟非單純對於現在不法之侵害為必要排除之反
      擊行為，因其本即有傷害之犯意存在，自無主張防衛權之
      餘地。查本案告訴人縱使先揮拳攻擊被告，有上開勘驗筆
      錄可考，然其揮拳攻擊之動作既已終了，且被告亦非以手
      阻擋告訴人之攻擊，毋寧係趁告訴人揮拳後，再行揮拳攻
      擊告訴人，則揆以前揭說明，其所為已非單純為排除對方
      不法之侵害；再且，2人後續已係互相鬥毆之情形，被告
      並非僅單純以手臂或持任何物品阻擋告訴人及其餘在場人
      士之攻擊下，被告所為顯難謂係正當防衛，職此堪認其上
      開所為辯解難謂有據。
（四）綜上所述，被告前開空言所辯，顯係卸飾之詞，不足採信
      。本案事證明確，被告上開傷害之犯行堪以認定，應依法
      論科。　　　
二、論罪科刑：
（一）核被告所為，係犯刑法第277條第1項之傷害罪。按數行為
      於同時同地或密切接近之時地實施，侵害同一之法益，各
      行為之獨立性極為薄弱，依一般社會健全觀念，在時間差
      距上，難以強行分開，在刑法評價上，以視為數個舉動之
      接續施行，合為包括之一行為予以評價，較為合理，則屬
      接續犯，而為包括之一罪（最高法院86年度台上字第3295
      號判決意旨參照）。查被告於密切接近之時間內，於上址
      多次對告訴人出拳而為傷害行為，係屬接續而為之數個舉
      動，其各行為之獨立性極為薄弱，在時間差距上難以強行
      分開，自應予包括之評價，而論以為接續犯之實質一罪。
（二）爰以行為人之責任為基礎，審酌被告與告訴人均屬具有一
      定智識程度之成年人，本應以理性、和平之手段及態度解
      決糾紛，竟不思以正當途徑解決；而本案雖係被告先遭告
      訴人以徒手方式傷害，然其竟不思循合法、正當途徑解決
      ，率爾亦以徒手方式傷害告訴人，所為實有不當，應予非
      難，且審酌被告迄今尚未與告訴人達成和解，賠償告訴人
      所受損害之犯後態度；兼衡被告本案之犯罪動機、目的、
      手段、衝突之起因及被告於本院審理時自陳之智識程度、
      經濟及家庭生活狀況（本院卷第138頁）等一切情狀，量
      處如主文所示之刑，並諭知以新臺幣1千元折算1日之易科
      罰金折算標準，以資警惕。
據上論斷，應依刑事訴訟法第299條第1項前段，刑法第277條第1
項、第41條第1項前段，刑法施行法第1條之1第1項，判決如主文
。
本案經檢察康淑芳官提起公訴，檢察官甲○○到庭執行職務。
中　　華　　民　　國　　111 　年　　8 　　月　　17　　日
                  刑事第十庭    審判長法  官  陳玉聰
　　　　　　　　　                    法  官  林芳如
　　　　　　　　　                    法  官  林怡姿
以上正本證明與原本無異。
如不服本判決應於收受送達後20日內向本院提出上訴書狀，並應
敘述具體理由；其未敘述上訴之理由者，應於上訴期間屆滿後20
日內向本院補提理由書（均須按他造當事人之人數附繕本）「切
勿逕送上級法院」。
告訴人或被害人如不服判決，應備理由具狀向檢察官請求上訴，
上訴期間之計算，以檢察官收受判決正本之日起算。
                                      書記官  黃泰能
中　　華　　民　　國　　111 　年　　8 　　月　　17　　日

附錄論罪科刑法條
刑法第277條
傷害人之身體或健康者，處五年以下有期徒刑、拘役或五十萬元
以下罰金。
犯前項之罪，因而致人於死者，處無期徒刑或七年以上有期徒刑
；致重傷者，處三年以上十年以下有期徒刑。